【裁判字號】    91,重訴,214
【裁判日期】    920321
【裁判案由】    損害賠償
【裁判全文】
臺灣嘉義地方法院民事判決                       九十一年度重訴字第二一四號
    原      告  甲○○○
    訴訟代理人  張仁懷律師
    被      告  丙○○
    被      告  萬和汽車貨運有限公司
    法定代理人  乙○○
    訴訟代理人  蔡碧仲律師
                愛紳律師
右當事人間因侵權行為附帶請求損害賠償事件，經本院刑事庭裁定（九十一年度交附
民字第三二號）移送前來，本院判決如左：
    主    文
被告應連帶給付原告新台幣捌拾陸萬肆仟陸佰陸拾肆元，及自民國九十一年四月十七
日起至清償日止，按年利率百分之五計算之利息。
原告其餘之訴駁回。
訴訟費用由被告連帶負擔十分之一，其餘由原告負擔。
本判決第一項原告勝訴部分，於原告提供新台幣貳拾捌萬玖仟元供擔保後，得為假執
行。但被告如於假執行程序實施前，以新台幣捌拾陸萬肆仟陸佰陸拾肆元為原告預供
擔保，得免為假執行。
原告其餘假執行之聲請駁回。
    事    實
甲、原告人方面：
一、聲明：
    被告應連帶給付原告新台幣（下同）五百八十九萬一千四百一十四元，及自附
      帶民事起訴狀繕本送達翌日起至清償日止，按年利率百分之五計算之利息。
    願供擔保，請准為假執行之宣告。
二、陳述：被告丙○○為被告萬和汽車貨運有限公司（以下稱萬和公司）之職業駕駛
    ，係從事駕駛業務之人，被告丙○○於九十年五月七日中午，並無駕駛執照，仍
    駕駛車號ＩＱ─五四一號曳引車裝載燃料油，沿嘉義縣民雄鄉縣由東
    向西行駛，竟疏未注意，於同日中午十二時三十分許，行經民雄鄉大崎村大崎腳
    五十三號前，因未將該車通風口關閉，致使車上燃料油溢出並灑落地面，適同向
    後方原告騎乘車號ＺＶＫ─四０一號機車行經該處，亦疏未注意車前狀況，因路
    面油滑致人車倒地，使原告因腦出血，致右手功能喪失、右腳無力、有輕度走路
    功能障礙、語言能力喪失、語言表達困難等傷害。又被告丙○○係被告萬和公司
    僱用之司機，於執行職務時，過失肇生本件事故，致原告受傷，應就被告丙○○
    所造成之損害負連帶賠償之責任。原告爰依侵權行為法律關係，請求被告連帶賠
    償如下之費用：
    看護費用：三百八十九萬一千四百一十四元（0000000+200000+18000=0000000
      ）
    精神慰撫金：二百萬元
    共計五百八十九萬一千四百一十四元。
三、證據：仲介收據、看護收據、護士證書等文件為證。
乙、被告方面：
一、聲明：原告之訴駁回，受不利之判決， 願供擔保請准免為假執行之宣告。
二、陳述：
    原告請求賠償金額過高，有關增加生活上需要部分，專業護士是否需要？期間
      又須多久？且非必要之加班費、額外食宿費用、外勞安定基金、仲介費用亦應
      扣除。
    請求精神慰撫金二百萬元部分，亦顯過高。
    原告自己未注意車前狀況，且於受傷後，未聽旁人勸阻，多次爬起又跌倒，使
      得傷勢加重，原告與有過失，損害金應依比例酌減。
三、證據：提出台灣省嘉雲區車輛行車事故鑑定委員會鑑定意見書、刑事案件筆錄。
丙、本院依職權調閱本院九十一年度交易字第一六號刑事案件全卷，向財政部台灣省
    南區國稅局函調兩造財產歸戶資料、所得資料、及函詢嘉義基督教醫院原告住院
    期間、病情及須要看護期間等文件資料。
    理      由
甲、程序方面：
    按訴狀送達後，原告不得將原訴變更或追加他訴，但擴張或減縮應受判決事項之
    聲明者，不在此限，民事訴訟法第二百五十五條第一項第三款定有明文。查原告
    原於附帶民事起訴狀內訴之聲明請求被告給付八百九十一萬三千六百八十二元，
    及自起訴狀繕本送達翌日即九十一年四月十七日起至清償日止，按年利率百分之
    五計算之利息，嗣於九十一年一月十日具狀減縮聲明請求被告給付原告八百零三
    萬八千一百五十四元及利息（原告漏算仲介費一萬八千元），嗣又於本院九十二
    年二月二十日言詞辯論期日再減縮聲明請求被告應給付原告五百九十六萬七千三
    百一十四元及利息，後又於九十二年三月七日言詞辯論期日減縮聲明請求被告應
    給付原告五百八十九萬一千四百一十四元（0000000+0000000=0000000），核屬
    減縮應受判決事項之聲明，揆諸前開規定，應予准許，合先敘明。
乙、實體方面：
一、本件原告起訴主張：被告丙○○為被告萬和公司之職業駕駛，係從事駕駛業務之
    人，被告丙○○於九十年五月七日中午，並無駕駛執照，仍駕駛車號ＩＱ─五四
    一號曳引車裝載燃料油，沿嘉義縣民雄鄉縣由東向西行駛，竟疏未注
    意，於同日中午十二時三十分許，行經民雄鄉大崎村大崎腳五十三號前，因未將
    該車通風口關閉，致使車上燃料油溢出並灑落地面，適同向後方原告騎乘車號Ｚ
    ＶＫ─四０一號機車行經該處，亦疏未注意車前狀況，因路面油滑致人車倒地，
    使原告因腦出血，致右手功能喪失、右腳無力、有輕度走路功能障礙、語言能力
    喪失、語言表達困難等傷害，原告爰依侵權行為法律關係，請求被告連帶賠償之
    看護費用三百八十九萬一千四百一十四元、精神慰撫金二百萬元，共計五百八十
    九萬一千四百一十四元等語。
二、被告則以：原告要求金額過高，專業護士是否需要？期間又須多久？又非必要之
    加班費、額外食宿費用、外勞安定基金、仲介費用亦應扣除，且原告亦與有過失
    等語，資為抗辯。
三、經查本件被告丙○○為被告萬和公司之職業駕駛，係從事駕駛業務之人，被告丙
    ○○於九十年五月七日中午，並無駕駛執照，仍駕駛車號ＩＱ─五四一號曳引車
    裝載燃料油，沿嘉義縣民雄鄉縣由東向西行駛，竟疏未注意，於同日
    中午十二時三十分許，行經民雄鄉大崎村大崎腳五十三號前，因未將該車通風口
    關閉，致使車上燃料油溢出並灑落地面，適同向後方原告騎乘車號ＺＶＫ─四０
    一號機車行經該處，亦疏未注意車前狀況，因路面油滑致人車倒地，使原告因腦
    出血，致右手功能喪失、右腳無力、有輕度走路功能障礙、語言能力喪失、語言
    表達困難等傷害之事實，業經原告提出診斷證明書、臺灣嘉義地方法院九十一年
    度交易字第一六號刑事判決為證，復經本院調取上開刑事案件全卷核閱明確，且
    前開刑事案件亦為相同之認定，而以被告丙○○涉犯業務過失致重傷罪，判處有
    期徒刑六月，如易科罰金以三百元折算一日確定在案。
四、按汽車裝載時，裝置容易滲漏、飛散、氣味惡臭之貨物，能防止其發洩者，應嚴
    密封固，裝置適當；又裝載危險物品如發現外洩、滲漏或發生變化，應即停車妥
    善處理，如發生事故或災變並應迅即通知貨主及警察機關派遣人員與器材至事故
    災變現場處理，以及通報相關主管機關。並於車輛前後端各三十公尺至一百公尺
    處豎立車輛故障標誌，道路交通安全規則第七十七條第一項第一款、第八十四條
    第一項第十六款分別定有明文。本件被告丙○○駕駛曳引車，本應注意遵守上開
    規定，則其應注意、能注意，竟疏未注意，致該曳引車漏油，且在漏油後，並未
    放置警告標誌，以致肇事，其顯有過失，且為本件車禍肇事主因。雖原告騎乘機
    車，未注意車前狀況，為肇事次因，有台灣省嘉雲區車輛行車事故鑑定委員會九
    十一年三月七日嘉鑑字第九一０一四九號鑑定意見書附卷可稽，是被告丙○○辯
    稱本件車禍其無肇事責任，縱使其有過失，亦僅為肇事次因云云，自非可採。綜
    上，被告丙○○過失傷害原告身體之行為，至為灼然，其侵權行為與原告所受傷
    害之間，具有相當因果關係，足堪認定。
五、按因故意或過失，不法侵害他人之權利者，負損害賠償責任；又不法侵害他人之
    身體或健康者，對於被害人因此喪失或減少勞動能力或增加生活上之需要時，應
    負損害賠償責任；再不法侵害他人之身體、健康、名譽、自由、信用、隱私、貞
    操，或不法侵害其他人格法益而情節重大者，被害人雖非財產上之損害，亦得請
    求賠償相當之金額；又受僱人因執行職務，不法侵害他人之權利者，由僱用人與
    行為人連帶負損害賠償責任，民法第一百八十四條第一項前段、第一百九十三條
    第一項、第一百九十五條第一項前段、第一百八十八條第一項分別定有明文。查
    原告主張其為被告丙○○過失之行為致重傷之事實，已如前述可信為真實，揆諸
    前開規定，被告丙○○對於原告所受之損害，自應負損害賠償責任，而被告丙○
    ○係被告萬和公司僱用之司機，於執行職務時，過失肇生本件事故，致原告受傷
    ，有如前述，被告萬和公司未主張及舉證證明有何免責之事由，應就原告所受之
    損害負連帶賠償之責任。則原告本於侵權行為之法律關係，訴請被告丙○○、萬
    和公司連帶負賠償損害，自屬有據。
六、至於原告請求被告連帶賠償之費用，是否應予准許，茲分述如次：
    看護費用部分：
    查原告目前右手功能喪失、右腳無力、有輕度走路功能障礙、語言能力喪失、語
    言表達困難。日常生活如上廁所、洗澡、吃飯均須他人幫忙，且上述症狀，經治
    療後，難以復原。原告於九十年五月七日住院，同年五月十六日轉為一般病房、
    同年五月二十五日出院，共計十八日，其中加護病房十日，一般病房八日。日常
    生活部份須依靠別人幫忙，須僱請專業護士協助復健，約一年等情，有診斷書、
    刑事判決書、嘉義基督教醫院原告病情說明函等文件附卷，且為兩造所不爭執，
    自堪信為真實。則依上開說明，可知原告自九十年五月二十五日出院後，確實有
    需要看護照料日常生活，今原告請求自九十年六月十七日起至同年九月三十日止
    ，共計一百日，以每日二千元為計算標準，共計二十萬元，此部分之請求，因在
    前開期間內，自屬合理應予准許。原告又請求自九十年十月一日起，關於專業護
    士協助復健部分之看護費，以每月四日，每日二千元，合計八千元部分，依上開
    原告病情說明，可知原告請求此部分之期間，是以一年為限，固原告請求有關專
    業護士協助復健費用在九萬六千元【計算式：8000（2000χ4）χ12=96000】之
    範圍內，亦有理由；至於聲請外勞之仲介費一萬八千元，因屬聘請外勞幫傭之必
    要費用，亦應准許；又關於原告請求一般日常生活起居之外勞看護所支出之費用
    部分每月共計一萬八千五百五十二元（包含薪資、假日加班費計一萬七千九百五
    十二元、聘用外勞每月之安定基金費用六百元），尚稱合理，則本件原告係二十
    二年十一月一日生，若以九十年十月一日起算，原告年齡為六十八歲（四捨五入
    ：六十七歲又十一個月），其平均餘命為十四‧九○年，經依霍夫曼係數扣除中
    間利息，則原告得請求被告支付一般日常生活起居之看護費用為二百四十七萬七
    千一百零六元【計算公式為：【計算式：18552χ133.5223（14.90年χ12月=179
    月，係數即為133.5223）=0000000小數點以下四捨五入】。從而，原告共計得請
    求被告連帶給付原告出院後之看護費用為二百七十九萬一千一百零六元（計算式
    ：0000000+18000+96000+200000=0000000）；至逾此部分之請求，非有理由，不
    應准許。
    精神慰撫金部分：
    查原告受傷時年齡為六十七歲、受傷後半身癱瘓，無法自理生活，亦不能言語痛
    苦異常，名下有一筆土地、一間房屋等情；被告丙○○名下有一筆田賦、一間房
    屋、一輛汽車、被告萬和公司之登記資本額為一千八百萬元等情，此有財政部台
    灣省南區國稅局函調兩造之財產歸戶資料、所得資料、及公司營利事業登記資料
    附卷可稽。本院審酌兩造之身分、社會地位、智識水準、經濟狀況、原告所受傷
    害之程度，所受精神打擊及痛苦程度等因素，認原告請求被告連帶賠償非財產上
    損害賠償之金額，以六十萬元為適當，其逾此部分之請求，不應准許。
    綜上所述，本件原告所受之損害總計為三百三十九萬一千一百零六元。
七、按損害之發生或擴大，被害人與有過失者，法院得減輕賠償金額或免除之，民法
    第二百十七條第一項定有明文。查本件車禍之發生，係被告丙○○無照（吊扣中
    ）駕駛油罐車，漏油影響行車安全，為肇事主因，而原告無照駕駛輕機車，日間
    未充分注意車前狀況，為肇事次因，已詳如前述，原告對於本件車禍之發生亦有
    過失，經斟酌兩造之過失程度及原告於受傷後，未聽旁人勸阻，多次爬起又跌倒
    等情，認被告應負五分之三之過失責任，原告則應負五分之二之過失責任為適當
    ，爰減輕被告五分之二之賠償金額，故原告得請求被告連帶賠償之金額為二百零
    三萬四千六百六十四元。
八、第按強制汽車責任保險之保險人依強制汽車責任保險法規定給付之保險金，視為
    加害人或被保險人損害賠償金額之一部分，加害人或被保險人受賠償請求時，得
    扣除之，強制汽車責任保險法第三十條定有明文。經查原告於本件車禍發生後，
    已自強制汽車責任保險之富邦產物保險公司領取殘廢理賠金額一百一十七萬（原
    為一百二十萬八千二百三十元，扣除診療費八千二百三十元、看護費三萬元），
    為兩造所不爭執，則該筆保險給付依法即應自前開原告得請求賠償之金額中扣除
    ，是原告得請求被告賠償之金額經扣除已領取之保險給付後，被告尚應連帶賠償
    原告八十六萬四千六百六十四元。
九、從而，原告本於侵權行為法律關係，請求被告連帶給付八十六萬四千六百六十四
    元，及自起訴狀繕本送達被告之翌日即九十一年四月十七日起至清償日止，按年
    息百分之五計算之利息，為有理由，應予准許，至逾此部分之請求，則無理由，
    應予駁回。
十、本件事證已臻明確，兩造其餘之攻擊防禦方法及舉證，均與判決結果不生影響，
    爰不予一一審酌，併予敘明。
十一、兩造均陳明願供擔保，請准宣告假執行或免為假執行，就原告勝訴部分，經核
      尚無不合，爰分別酌定相當擔保金額准許之。至原告敗訴部分，其假執行之聲
      請已失所附麗，併予駁回。
十二、據上論結，本件原告之訴為一部有理由，一部無理由，依民事訴訟法第七十九
      條但書、第八十五條第二項、第三百九十條第二項、第三百九十二條，判決如
      主文。
中      華      民      國    九十二    年      三      月    二十一    日
~B臺灣嘉義地方法院民事第二庭
~B    法  官  唐淑民
右為正本係照原本作成
如對本判決上訴須於判決送達後廿日內向本院提出上訴狀
中      華      民      國    九十二    年      三      月    二十一    日
~B    書記官  林金福


司法院資訊處製作；財團法人民間司法改革基金會備份。
